臺灣板橋地方法院刑事判決　　　　　　　100年度訴字第911號
公　訴　人　臺灣板橋地方法院檢察署檢察官
被　　　告　鄭智文
上列被告因違反毒品危害防制條例案件，經檢察官提起公訴（10
0 年度毒偵字第1027號），經本院合議庭裁定進行簡式審判程序
，判決如下：
    主  文
鄭智文施用第二級毒品，處有期徒刑肆月。扣案玻璃球吸食器內
之甲基安非他命殘渣，沒收銷燬之。上開玻璃球吸食器壹支，沒
收；又施用第一級毒品，處有期徒刑柒月。扣案之海洛因殘渣袋
內之海洛因殘渣，沒收銷燬之。上開海洛因殘渣袋貳個及已使用
注射針筒貳支，均沒收。應執行有期徒刑玖月。扣案之玻璃球吸
食器內之甲基安非他命殘渣、海洛因殘渣袋內之海洛因殘渣，均
沒收銷燬之。上開玻璃球吸食器壹支、上開海洛因殘渣袋貳個及
已使用注射針筒貳支，均沒收。
    事  實
一、鄭智文前於民國98年間因施用第一級毒品案件，經本院於98
    年3 月23日以98年度毒聲字第336 號刑事裁定送觀察、勒戒
    後，認無繼續施用毒品傾向，於98年7 月21日執行完畢釋放
    出所，由臺灣板橋地方法院檢察署檢察官以98年度毒偵字第
    1628號為不起訴處分確定。詎猶未警惕，復基於施用第一級
    與第二級毒品之犯意，分別於100 年1 月20日下午10、11時
    許，在新北市○○區○○街143 巷11弄14號2 樓內（起訴書
    原載「21日為警採尿前26小時、96小時內之某時許，在不詳
    處所」，業經檢察官當庭更正如上），先以將甲基安非他命
    放入玻璃球吸食器內用火燒烤成煙，吸食其煙霧之方式，施
    用第二級毒品甲基安非他命1 次；另以將海洛因置入注射針
    筒內摻水加以注射之方式，施用第一級毒品海洛因1 次。嗣
    於100 年1 月21日上午8 時許，為警持本院核發之搜索票，
    在上址查獲，扣得鄭智文所有供施用本件毒品犯行用之含有
    甲基安非他命殘渣之玻璃球吸食器1 支、已使用注射針筒2
    支、海洛因殘渣袋2 只，並同意警方採集尿液送驗後，呈鴉
    片類及安非他命類陽性反應，始悉上情。
二、案經臺北市政府警察局大安分局移送臺灣板橋地方法院檢察
    署檢察官偵查起訴。
    理  由
一、本件被告鄭智文所犯均係死刑、無期徒刑、最輕本刑為三年
    以上有期徒刑以外之罪，其於準備程序中就被訴事實為有罪
    之陳述，經本院告知簡式審判程序之旨，並聽取公訴人、被
    告之意見後，經本院合議庭依刑事訴訟法第273 條之1 第1
    項規定裁定由受命法官獨任進行簡式審判程序，合先敘明。
二、認定犯罪事實所憑證據及理由
（一）上揭分別施用第二、一級毒品犯行之事實，業據被告鄭智
      文於本院審理時坦承不諱（見本院100 年5 月27日準備程
      序筆錄第2-3 頁、簡式審判筆錄第2-4 頁）。
（二）被告於100 年1 月21日為警查獲予以採集其尿液檢體（代
      碼編號為050012），經送臺灣尖端先進生技醫藥股份有限
      公司以酵素免疫分析法初步檢驗，再以氣相層析／質譜儀
      法確認檢驗後，確呈安非他命類（安非他命、甲基安非他
      命）及鴉片類（嗎啡）陽性反應一節，有臺北市政府警察
      局偵辦毒品案件尿液檢體委驗單、臺灣尖端先進生技醫藥
      股份有限公司濫用藥物檢驗報告（報告日期：100 年2 月
      14日）各1 份在卷可稽【見100 年度毒偵字第1027號卷（
      下稱偵卷）第54、55頁】。
（三）按「尿液毒品檢驗…若能使用先進之氣相層析質譜儀分析
      法確認，則可完全排除偽陽性之干擾，為目前最具公信力
      的檢驗方法。」等語，有法務部調查局第六處87年9 月29
      日（87）發技（一）字第87074574號函附卷為憑，足見前
      揭臺灣尖端先進生技醫藥股份有限公司所使用之檢驗方法
      已可完全排除毒品偽陽性之干擾，其檢驗結果堪以採信；
      而「海洛因經注射入人體後，約百分之20於24小時內自尿
      中排出，一般而言，尿液中能否驗出嗎啡陽性反應，與其
      投與量、投與途徑、採尿時間、個人體質及檢驗方法之靈
      敏度有關，國外曾有文獻報導注射6 毫克之海洛因鹽酸鹽
      ，其代謝物嗎啡之平均可檢出時限約為26小時」，且「甲
      基安非他命經口服投與後約百分之70於24小時內自尿液中
      排出，約百分之90於96小時內自尿液中排出，甲基安非他
      命之檢出與其投與方式、投與量、個人體質、採尿時間及
      檢測儀器之精密度等諸多因素有關，惟依上述資料推斷，
      最長可能不會超過4 日」等情，此有行政院衛生署藥物食
      品檢驗局（81）藥檢壹字第8114885 、001156號函各1 紙
      附卷可憑。
（四）又員警於100 年1 月21日上午8 時許，持本院核發之搜索
      票，在新北市○○區○○街143 巷11弄14號2 樓查扣被告
      所有供其分別施用甲基安非他命、海洛因之含有甲基安非
      他命殘渣之玻璃球吸食器1 支、已使用注射針筒2 支、海
      洛因殘渣袋2 只等情，業經被告於本院審理時供述明確，
      復有本院100 年聲搜字第108 號搜索票、臺北市政府警察
      局大安分局搜索、扣押筆錄、扣押物品目錄表各1 份及扣
      案物品暨現場照片4 張在卷可按（偵卷第13、14-15 、17
      、24-25 頁；本院100 年5 月27日簡式審判筆錄第2-3 頁
      ）。
（五）綜上所述，被告之尿液經以氣相層析質譜儀分析法檢驗，
      既呈安非他命類（安非他命、甲基安非他命）及鴉片類（
      嗎啡）陽性反應，佐以上函示，並有扣案物品可稽，顯見
      被告於本院審理時所坦承其於上揭事實欄所述之時、地及
      施用方式，分別施用甲基安非他命、海洛因一節，應與事
      實相符而值採信。
（六）被告前於98年間因施用毒品案件，經本院以98年度毒聲字
      第336 號裁定送觀察、勒戒後，認無繼續施用毒品傾向，
      於98年7 月21日執行完畢釋放出所，由臺灣板橋地方法院
      檢察署檢察官以98年度毒偵字第1628號為不起訴處分確定
      等情，有臺灣高等法院被告前案紀錄表1 份在卷可按，是
      被告於上揭觀察、勒戒執行完畢釋放後5 年內，再犯本件
      施用毒品之犯行，已不屬毒品危害防制條例第20條規定之
      「初犯」或「5 年後再犯」情形，應依同條例第10條處罰
      （最高法院97年第5 次刑事庭會議決議意旨參照）。是被
      告犯行堪以認定，應依法論科。
三、論罪科刑
（一）罪名：查甲基安非他命屬毒品危害防制條例第2 條第2 項
      第2 款所規定之第二級毒品；海洛因屬毒品危害防制條例
      第2 條第2 項第1 款所規定之第一級毒品；核被告於上揭
      時、地分別施用甲基安非他命、海洛因之行為，分別係犯
      毒品危害防制條例第10條第2 項施用第二級毒品罪及同條
      第1 項施用第一級毒品罪。
（二）吸收關係：被告上揭為施用而於施用前後分別持有第二、
      一級毒品之低度行為，分別為施用第二、一級毒品之高度
      行為所吸收，均不另論罪。
（三）數罪併罰：被告所犯上開施用第二級毒品、施用第一級毒
      品罪間，犯意各別，行為互殊，應分論併罰。
（四）量刑：爰審酌被告前已因施用毒品案件經觀察、勒戒，本
      應知所惕勵，卻仍漠視法令禁制再犯本罪，顯未知所戒慎
      ，惟衡其施用毒品所生危害，實以自戕身心健康為主，對
      於他人生命、身體、財產等法益，尚無明顯而重大之實害
      ，暨其犯罪後坦認犯行之態度等一切情狀，分別論處如主
      文所示之刑，並定其應執行之刑，以示懲儆。
（五）沒收銷燬及沒收：扣案之玻璃球吸食器內之甲基安非他命
      殘渣；海洛因殘渣袋內之海洛因殘渣，分別係查獲之第二
      、一級毒品，不問屬於犯人與否，依毒品危害防制條例第
      18條第1 項前段規定沒收銷燬之。又上揭扣案玻璃球吸食
      器1 支、已使用注射針筒2 支、殘渣袋2 個，為被告所有
      ，分別用於本件施用第二、一級毒品犯行所用之物，業據
      被告於本院審理時所供明（見本院卷第36背面、37頁），
      均應依刑法第38條第1 項第2 款之規定宣告沒收。
四、公訴人於本院100 年5 月27日準備程序當庭更正原起訴書所
    載被告施用第一、二級毒品之時間、地點及施用方式如同事
    實欄一項下所載，並此敘明（見本院100 年5 月27日準備程
    序筆錄第3 頁）。
據上論斷，應依刑事訴訟法第273 條之1 第1 項、第299 條第1
項前段，毒品危害防制條例第10條第2 項、第1 項、第18條第1
項前段，刑法第11條、第51條第5 款、第38條第1 項第2 款，判
決如主文。
本案經檢察官洪松標到庭執行職務。
中    華    民    國    100    年    6    月    10    日
                  刑事第二十一庭    法  官  方鴻愷
以上正本證明與原本無異。
如不服本判決應於收受判決後10日內向本院提出上訴書狀，並應
敘述具體理由。其未敘述上訴理由者，應於上訴期間屆滿後20日
內向本院補提理由書（均須按他造當事人之人數附繕本）「切勿
逕送上級法院」。
                                    書記官  江怡萱
中    華    民    國   100    年    6     月    13    日
附錄本案論罪科刑法條全文：
毒品危害防制條例第10條
施用第一級毒品者，處6 月以上5 年以下有期徒刑。
施用第二級毒品者，處3 年以下有期徒刑。